臺灣屏東地方法院民事判決
                                      109年度訴字第870號
原      告  吳○○  
訴訟代理人  葉凱禎律師
            曾嘉雯律師
被      告  林○○  

訴訟代理人  黃燦堂律師
上列當事人間請求侵權行為損害賠償事件，本院於民國111年2月
24日言詞辯論終結，判決如下：
    主  文
被告應給付原告新臺幣三十萬元，及自民國一一○年一月八日起
至清償日止，按週年利率百分之五計算之利息。
原告其餘之訴駁回。
訴訟費用由被告負擔百分之五十；餘由原告負擔。
本判決第一項得假執行。但被告若以新臺幣三十萬元預供擔保，
得免為假執行。
原告其餘假執行之聲請駁回。
    事實及理由
一、原告主張：
(一)原告與訴外人甲○○於民國108年9月20日結婚，迄今婚姻關係
    存續中，被告為甲○○之前女友，明知甲○○為有配偶之人，竟
    仍與甲○○交往密切，並發生婚外性行為，原告得知後，於10
    9年9月5日傳送訊息質問被告，被告乃約原告於翌(6)日在屏
    東市自由路麥當勞餐廳談話，並當場坦承於甲○○結婚後，仍
    與甲○○交往，更向原告道歉，並保證爾後絕對不會再與甲○○
    聯繫。未料原告復自甲○○Google地圖時間軸發覺被告於109
    年8月間某日、及109年10月24日與甲○○前往位於屏東縣九如
    鄉之汽車旅館發生性行為，憤怒之餘，再次傳訊質問被告「
    開房間的次數」，被告亦在訊息中坦承「就你說的那二次（
    即109年8月及同年10月）」，並屢屢向原告道歉；原告質問
    甲○○，甲○○亦坦承自婚後至少與被告發生2次性行為，並於1
    09年12月20日簽立切結書予原告，交待與被告婚外情及發生
    性行為之始末，足證被告自甲○○與原告結婚後，確實有不正
    常交往關係並至少發生性行為2次，嚴重破壞原告婚姻生活
    之圓滿幸福，原告因此精神飽受痛苦而前往身心科治療，婚
    姻關係亦岌岌可危，被告故意侵害原告之配偶權，且情節自
    屬重大，自應對原告負侵權行為損害賠償責任。
(二)對被告抗辯之陳述：被告與甲○○所為雖屬對原告之共同侵權
    行為，依法應對原告負連帶賠償責任，然原告本即得對共同
    侵權行為中之一人即被告為全部之請求，且原告並無明示免
    除或拋棄被告連帶責任之表示，原告係依民法第273條對被
    告單獨請求給付全部債務，本件自非固有必要共同訴訟，無
    對甲○○一併起訴之必要，且本件亦無民事訴訟法第56條適用
    之餘地，被告執民事訴訟法第56條抗辯證人甲○○之證言對其
    不生效力，顯有謬誤。另甲○○出具之切結書內容為其單方面
    所出具交予原告收執，並無原告免除本件債務之意旨，亦未
    有何原告宥恕被告、不再對被告訴請本件賠償、或有何其他
    免除或消滅被告債務之文義，被告抗辯原告業已免除被告之
    連帶責任，實為無稽。爰依民法第184條第1項後段、第195
    條第3項準用第1項之規定，請求被告給付原告精神慰撫金新
    臺幣(下同)60萬元等語。並聲明：(一)被告應給付原告60萬
    元，及自起訴狀繕本送達翌日起至清償日止，按週年利率百
    分之5計算之利息。(二)願供擔保請准宣告假執行。
二、被告則以：
(一)兩造素未相識，而被告認識原告配偶甲○○在先，因原告自10
    9年9月起，持續騷擾被告，被告不堪其擾，因此隨意回應其
    於通訊軟體LINE上之相關問答。同時，被告向甲○○確認，為
    何原告會持續騷擾被告，蓋兩人既已分手且甲○○又已與原告
    結婚，對於原告無由這樣持續騷擾被告，被告實感困惑。甲
    ○○聽聞後頻頻道歉，並表示因伊寂寞難耐、且與原告多所爭
    吵，故尋芳問柳，但因原告頗多猜疑，縱已告知其係與風塵
    女子發生關係，但原告仍諸多不信。且甲○○向被告佯稱其將
    與原告離婚，希望重新追求被告，並請求被告對原告謊稱有
    與伊（即甲○○）至汽車旅館發生關係，但實則甲○○係與其他
    風塵女子共度春宵，且依兩造LINE對話紀錄內容可知，甲○○
    無論婚前婚後，均仍有嫖妓之習慣，此為兩造所不否認，並
    有汽車旅館所提供甲○○名下車輛之消費明細可為佐證，原告
    僅因忌妒心態，故單方面對被告提出民事損害賠償訴訟，其
    情雖可憫，但其主張卻有不實之處。
(二)退步言之，若認被告仍應負損害賠償責任，然侵害配偶權之
    訴訟為固有必要共同訴訟，且有民事訴訟法第56條之適用，
    於侵害配偶權民事訴訟中被告之認諾，因屬不利於共同被告
    之行為，對全體不生效力；若有利益於共同訴訟人者，有如
    清償、免除等，其效力及於全體，故原告對被告提出民事侵
    害配偶權之訴訟，必須以甲○○與被告等二人為共同被告，而
    甲○○於110年5月17日於本院具結證稱，原告於甲○○填寫切結
    書後，已原諒甲○○，不再對其請求損害賠償，且亦未提出損
    害賠償訴訟，故已發生民法第276條免除債務之效力，原告
    免除連帶債務人甲○○之債務，故免除效力及於被告，被告亦
    同免損害賠償責任。又甲○○之證詞不利於被告部分，依民事
    訴訟法第56條規定，對被告應不生效力，原告應另行對被告
    有侵害其配偶權之侵權行為，致其受有損害乙節負舉證責任
    等語抗辯，並聲明：（一）原告之訴駁回。（二）如受不利
    益判決，願供擔保免為假執行。
三、兩造經本院整理下列不爭執事項並協議簡化爭點，不爭執事
    項如下：
(一）被告與原告配偶甲○○於107年至108年1月間曾為男女朋友
     關係。
(二）原告與甲○○於108年9月20日結婚，甲○○為有配偶之人，此
     點為被告所明悉。
(四）原告於結婚時業已懷孕，嗣於108年11月11日生下長女。
(五）被告在IG通訊軟體上申請帳號，ID名稱「林妤兒」，原告
     於109年9月5日利用IG與被告相約於翌日在屏東市自由路麥
     當勞餐廳碰面。
(六）被告在LINE通訊軟體上申請帳號，ID名稱「宇」，原告於1
     09年11月16日、17日曾就被告與甲○○有否發生性關係乙事
     ，以LINE訊息對被告相詢。
(七）原告與甲○○於109年11月21日亦以LINE訊息就甲○○出軌情事
     爭執討論。
(八）甲○○曾於109年12月20日之前幾日，由其本人口述，原告將
     内容電腦打字，而立下切結書1紙。嗣於該日切結書列印後
     ，甲○○在其上親自簽名、蓋章。
(九）依歐閣汽車旅館回復資料，甲○○自108年12月底至109年11
     月初間，曾開車前往該旅館開房休息達2、30次。
(十）原告自110年1月間開始持續前往屏安醫院精神科就醫。
四、本件爭點在於：
(一）被告與甲○○是否有不正當男女交往關係而不法侵害原告
     配偶權之事實？
(二）被告抗辯原告既原諒甲○○之外遇行為，則依民事訴訟法 第
     56條規定，對連帶債務人之被告應生免除債務之效力，是
     否有據？
五、本院之判斷：
（一）原告與甲○○於108年9月20日結婚，於結婚時業已懷孕，於
      108年11月11日生下一女。被告則曾於107年至108年1月間
      與甲○○交往，亦知悉甲○○於兩人分手後已結婚之事實。原
      告於109年9月間開始，即屢向被告、甲○○追問其二人是否
      曾於109年8、10月間密切交往、發生性行為之情形，甲○○
      承認其事，並於109年12月20日在原告製作之切結書上親
      自簽名、蓋章。另甲○○自108年12月底至109年11月初，此
      段期間曾駕車前往歐閣汽車旅館開房休息，次數達2、30
      次等情，為兩造所不爭執，並有戶籍謄本、兩造於被告IG
      網頁及LINE通訊軟體之對話紀錄、原告與甲○○之LINE對話
      紀錄、切結書、歐閣汽車旅館旅客消費明細表附卷可稽（
      見本院卷第23、25至26、27至32、33、83、191至195頁）
      ，得信屬實。
（二）被告確曾於甲○○結婚後，仍與甲○○密切交往、發生性行為
      情事：
   1、原告因於被告IG網頁上發現其配偶甲○○於生日（7月12日
      ）當天與被告一同慶生，被告同日拍照上傳並貼文：雖然
      過程不是這麼的開心，也不是我追求的那一樣完美，不過
      還是要過完吧等語，而於109年9月5日在被告IG網頁上質
      問被告：一起過生日很開心，是不是覺得我什麼都不知道
      ；做這樣子讓別人誤會，破壞人家關係的舉動，是不是想
      紅？約個時間碰面希望能將這些事情一次解決；如果不予
      回應，我就親自到府上拜訪等語，被告則與原告相約於翌
      日前往屏東市自由路麥當勞餐廳見面等情，有被告IG網頁
      對話內容在卷可稽（見本院卷第25至26頁），可見原告係
      由被告自己之發文、拍照等行為，而產生被告與甲○○仍有
      私下不當交往之疑慮，進而追查詢問，非源於甲○○之坦白
      。
   2、原告於109年11月16日在LINE通訊軟體上就被告與甲○○私
      下交往、發生性行為乙事相詢，原告問被告：「你們開過
      幾次房間」、「請妳老實講」、「我懷孕也有對不對」、
      「你跟他開過幾次」、「是不是從我懷孕就有去開房間」
      ，被告則回覆：「妳懷孕真的沒有」、「我問他（指甲○○
      ），他跟我說他去嫖妓」；原告又追問被告：「8月跟10
      月你們有開房間」、「8月跟10月你們有開房間至少有2次
      」、「請妳說實話」、「到底去開過幾次房間」，被告回
      覆：「就你說的那兩次」、「對不起我承認我有錯」（見
      本院卷第27至31頁），原告於被告坦認與甲○○過行甚密後
      ，復於109年11月17日詢問被告：「你覺得跟他這樣2年來
      偷偷聯絡你很快樂？」、「難道沒想過被我發現會被告嗎
      」，被告則回以：「沒有」、「我有想過」、「我真的知
      道自己有錯」（見本院卷第32頁），由兩造前開對話內容
      ，已足認被告與甲○○確實有不正當男女交往關係。
   3、原告於109年11月21日在LINE通訊軟體上質問甲○○：「在
      結婚之後你們發生幾次性關係」，甲○○回以：「2」、「
      我真的再反省了」（見本院卷第33頁），並於109年12月2
      0日在原告所製作、內容略為甲○○坦承與被告有不正當交
      往、發生性行為，日後保證不再犯及再犯願賠償原告之切
      結書上親自簽章（見本院卷第83頁），且甲○○證稱：我與
      被告為前男女朋友，交往期間107年至108年1月，與原告
      於108年9月20日結婚，我婚後與被告仍有來往，且有不正
      當的男女交往關係。切結書是我口述，原告電腦打字，我
      親自簽名蓋章。我婚後於109年8月、10月與確實曾與被告
      在歐閣汽車旅館發生性行為，後來因原告查看我手機的時
      間軸而發現，我沒有跟原告講與被告有來往的事情，是被
      告會在網路上發文，露出跡象被原告發現。簽切結書是原
      告說給我一個機會，願意原諒我。去汽車旅館是開我的車
      ，車牌00-0000，我現金付款等語（見本院卷第102至108
      頁），而甲○○於109年8月1日、15日、22日、29日，同年1
      0月3日、24日均曾駕車至歐閣汽車旅館休息消費，有該汽
      車旅館消費明細表附卷可參（見本院卷第193、195頁），
      堪認證人甲○○所證述內容，與原告所主張、被告上開坦認
      事實相符，被告與甲○○二人有於109年8月、10月間發生性
      行為之情事，灼然可定。
   4、被告雖辯稱：是甲○○嫖妓，且要伊配合對原告謊稱兩人有
      發生性行為云云，此為原告所否認，亦為證人甲○○證稱：
      我有跟被告說過我去嫖妓，大概2、3次，但沒有拜託被告
      不要跟原告說有嫖妓的事情，並叫被告頂下來，原告知道
      我曾經嫖妓過，是結婚前就知道等語予以否認（見本院卷
      第105頁），被告雖提出其與原告之LINE對話內容（見本
      院卷第173至181頁），欲佐證所辯上情，但縱觀對話全文
      ，僅可確知內容係原告對於被告與甲○○發生性行為乙事，
      極盡言語挖苦及譏諷，及兩造均知悉甲○○曾有嫖妓行為，
      如此而已，無從肯認被告所辯之詞屬實。
   5、被告又辯稱：本件應屬固有必要共同訴訟，應將共同侵權
      行為人甲○○、被告一併起訴為共同被告，從而依民事訴訟
      法第56條及民法第276條規定，債權人向連帶債務人中之
      一人免除債務，除無消滅全部債務之意思者外，若損害賠
      償性質係無內部分攤額之規定者，其免除債務之效力及於
      其他連帶債務人，本件原告既原諒甲○○，不再對其請求賠
      償，亦未提出損害賠償訴訟，故已生免除債務效力，其免
      除效力並及於被告。又甲○○既須為共同被告，依民事訴訟
      法第56條規定，其所為證詞不利於被告部分，對被告不生
      效力，故原告應另行舉證證明所訴事實云云（見本院卷第
      163至171頁）。惟：⑴按共同侵權行為人應對被害人連帶
      負損害賠償責任，且連帶債務之債權人，得對於債務人中
      之一人或數人或其全體，同時或先後請求全部或一部之給
      付，為民法第185條第1項前段、第273條第1項，是被害人
      於起訴時，本得擇定請求賠償之對象為連帶債務人之一人
      、數人或全體，而不以對全體同時起訴為必要，是被告辯
      稱本件應為固有必要共同訴訟，須將甲○○一併起訴為共同
      被告，尚不足採。⑵本件原告僅對被告起訴請求賠償，甲○
      ○固為共同侵權行為人，但未據原告起訴，故僅為單純證
      人身分，非共同被告，其作證之詞於本件為證據資料，且
      可供為裁判之依據，是被告前開所辯，核不能採。⑶按債
      權人向連帶債務人中之一人免除債務，而無消滅全部債務
      之意思表示者，除該債務人應分擔之部分外，他債務人仍
      不免其責任，民法第276條第1項有明文規定，本件原告諒
      宥其配偶甲○○之不法行為，固為原告所不否認，亦經證人
      甲○○作證屬實，並有卷附切結書可據，但原告對被告並無
      不予究責追償之意思，依前開規定，被告仍不免於其賠償
      責任（此部分併詳後述），故其此部分主張，於法有違。
（三）本件被告應負損害賠償責任及其金額：
   1、按因故意或過失，不法侵害他人之權利者，負損害賠償責
      任；不法侵害他人之身體、健康、名譽、自由、信用、隱
      私、貞操，或不法侵害其他人格法益而情節重大者，被害
      人雖非財產上之損害，亦得請求賠償相當之金額。前項規
      定，於不法侵害他人基於父、母、子、女或配偶關係之身
      分法益而情節重大者，準用之。民法第184 條第1 項前段
      、第195 條第1 項前段、第3 項分定明文。次按慰撫金核
      給之標準固與財產上損害之計算不同，然非不可斟酌雙方
      身分、資力、職業、教育程度、經濟狀況與加害程度，及
      其他各種情形核定相當之數額（最高法院51年台上字第22
      3號、86年度台上字第511號判決意旨參照）。經查，被告
      於甲○○與原告婚姻關係尚存續期間，與甲○○持續有男女不
      正當交往及發生性行為，致達於破壞原告婚姻共同生活之
      圓滿安全及幸福之程度，其不法侵害原告基於配偶關係之
      身分法益且情節重大，則原告依民法第184 條第1項前段
      及第195 條第1 項前段、第3 項規定，請求被告賠償慰撫
      金，於法有據。
   2、次查原告為75年9月生，高中畢業，108年度未申報所得，
      名下無財產；被告為83年6月生，大學畢業，108年度申報
      薪資所得404,625元、獎金1,500元，名下無財產等情，有
      戶籍謄本、稅務電子閘門財產所得調件明細表、個人戶籍
      資料（完整姓名）查詢結果在卷可稽（見本院卷第23、37
      至43、51、241至243頁），本院斟酌原告之受害程度、被
      告之加害情節及其等之身分、地位、經濟能力等一切情狀
      ，認原告請求慰撫金60萬元，尚屬相當。
　 3、復按數人共同不法侵害他人之權利者，連帶負損害賠償責
      任；債權人向連帶債務人中之一人免除債務，而無消滅全
      部債務之意思表示者，除該債務人應分擔之部分外，他債
      務人仍不免其責任；連帶債務人相互間，除法律另有規定
      或契約另有訂定外，應平均分擔義務，民法第185條第1項
      、第276條第1項、第280條前段分別定有明文。又關於共
      同侵權行為連帶債務人間之分擔義務，民法雖未設規定，
      然基於公平原則，及任何人均不得將基於自己過失所生之
      損害轉嫁他人承擔之基本法理，自應類推適用民法第217
      條關於與有過失之規定，依各加害行為對損害之原因力及
      與有過失之輕重程度，以定各連帶債務人應分擔之義務，
      始屬公允合理。經查：
　　⑴被告於原告與甲○○婚姻關係存續期間，明知甲○○為  有配
      偶之人，仍與甲○○交往及發生性行為，前已詳述，則被告
      與甲○○應屬共同侵害原告基於配偶關係之身分法益甚明，
      揆諸前揭規定，自應負連帶賠償之責。又經本院斟酌被告
      與甲○○所為前揭侵權行為之態樣及方式並無不同，對婚姻
      制度未予尊重之心態，及對兩造間婚姻關係之破壞，暨造
      成原告所受精神上痛苦，在程度上亦無顯著差別，認被告
      與甲○○就本件損害之原因力尚屬均同，應各負1/2之賠償
      責任。
　　⑵又查，原告業已原諒甲○○所為，不予追究索賠，可認係免
      除甲○○之債務，業如前述，而甲○○就原告得請求之慰撫金
      60萬元，應負擔之責任比例為1/2即30萬元，則參照前揭
      規定及說明，上開範圍外原應由被告負擔之部分，其仍不
      免其責任，原告自仍得請求被告賠償30萬元（60萬－30萬＝
      30萬）。　
六、綜上所述，本件原告基於侵權行為法律關係，請求被告給付
    30萬元，及自起訴狀繕本送達翌日（即110年1月8日）起至
    清償日止，按週年利率百分之5計算之利息，為有理由，應
    予准許；逾此範圍之請求，非有理由，應予駁回。又本件原
    告勝訴部分，所命被告給付之金額未逾50萬元，應依民事訴
    訟法第389條第1項第5款規定，依職權宣告假執行（此部分
    原告假執行之聲請並無必要，僅係促使法院職權為之，毋庸
    另予准駁之表示），被告並陳明願供擔保請准宣告免為假執
    行，核無不合，爰酌定相當金額併宣告之。至原告敗訴部分
    ，其假執行之聲請已失所附麗，應駁回之。
七、本件事證已臻明確，兩造其餘之攻擊或防禦方法及所用之證
    據，經本院斟酌後，認為均不足以影響本判決之結果，爰不
    逐一論列；另原告111年3月9日提出之民事陳報狀三及被告1
    11年3月18日提出之民事答辯㈣狀，係在本院言詞辯論終結後
    始提出，依法不得援為裁判基礎，併予敘明。
八、據上論結，本件原告之訴，為一部有理由，一部無理由，依
    民事訴訟法第79條、第389條第1項第5款、第392條第2項，
    判決如主文。
中　　華　　民　　國　　111 　年　　3 　　月　　24　　日
                  民事第一庭    法　官　楊境碩
正本係照原本作成。
如不服本判決，應於收受送達後二十日內向本院提出上訴書狀，
其未表明上訴理由者，應於提出上訴後二十日內向本院補提理由
書狀（均須按他造當事人之人數附繕本）。
如委任律師提起上訴者，應一併繳納上訴審裁判費。
中　　華　　民　　國　　111 　年　　3 　　月　　24　　日
                                書記官　洪敏芳